最高法院刑事判決　　　　　　　　　　　　　　　　九十一年度台上字第五九九號
　　上　訴　人　台灣高等法院台南分院檢察署檢察官
　　上　訴　人
　　即　被　告　乙○○
　　　　　　　　甲○○
　　右　一　人
　　選任辯護人　蔡清河律師
　　　　　　　　蔡宏修律師
右上訴人等因被告等殺人等罪案件，不服台灣高等法院台南分院中華民國九十年十一
月二十日第二審判決（九十年度上訴字第九四六號，起訴案號：台灣台南地方法院檢
察署八十九年度偵字第一四二○四號），提起上訴，本院判決如左：
    主  文
原判決撤銷，發回台灣高等法院台南分院。
    理  由
本件原判決認定上訴人乙○○未經許可，於民國八十九年十二月十三日，持有美國製
ＷＡＬＴＨＥＲ廠ＰＰＫ／Ｓ型口徑○點三八吋制式具殺傷力之半自動手槍一把及子
彈五顆。八十九年十二月十三日凌晨一時許，乙○○與上訴人甲○○及吳朝銘、蔡文
豐、黃金勝等人在台南市○○○路某海產店飲酒，期間被害人吳瑞益電邀吳朝銘前往
台南市○○路○段九八八號「金都市餐廳」，乙○○、甲○○等人乃於當日凌晨二時
許同抵「金都市餐廳」內之巴黎廳，席間因被害人多次出言辱罵乙○○，致乙○○心
生不滿，竟基於殺人之犯意取出其隨身攜帶之上開槍彈，朝被害人連開二槍，致被害
人受有右前頸下部槍擊傷、右上腹槍擊傷、左胸背槍擊傷、右肘槍擊傷二處、左手背
第二掌指關節槍擊傷等傷，被害人並因頸部槍創而當場死亡。乙○○行兇後欲開甲○
○所有之自小客車逃逸，惟遭甲○○拒絕，乙○○乃將上開槍、彈交予甲○○，並要
其將該槍、彈藏好，而自行搭計程車逃逸。甲○○旋將該槍、彈藏匿在台南市○○路
○段黃昏市場對面垃圾箱後，隱匿關係乙○○刑事被告案件之證據。嗣認不妥而於八
十九年十二月十三日上午十一時三十分許，甲○○始告知警方上開槍、彈藏放處，並
帶同警方人員起出上開手槍一把及所剩子彈三顆。乙○○則於八十九年十二月十七日
中午十二時五十分許，在高雄縣茄萣鄉○○○○道入出口處為警逮捕等情。因而撤銷
第一審判決，改判論處乙○○未經許可持有手槍及殺人罪刑；論處甲○○未經許可寄
藏手槍罪刑，固非無見。
惟查：(一)、有罪判決書之事實一欄，為判斷其適用法令當否之準據，法院應將依職權
認定與論罪科刑有關之事實，翔實記載，然後於理由內逐一說明其憑以認定之證據，
並使事實認定與理由說明，互相適合，方為合法。倘事實認定與理由說明，不相一致
，或事實與理由欄內之記載，前後齟齬，按諸刑事訴訟法第三百七十九條第十四款後
段規定，均屬判決理由矛盾之當然違背法令。原判決事實欄認定乙○○因遭被害人辱
罵，心生不滿而基於殺人犯意，持槍射殺被害人致其死亡等情，並未記載甲○○就該
部分與乙○○有何共犯關係。乃原判決理由欄另又說明：甲○○所犯隱匿證據罪與未
經許可寄藏手槍罪間，有方法結果之牽連關係，應分別從一重之「殺人罪」及未經許
可寄藏手槍罪論處（原判決第八頁第八至九行）。其事實欄之認定與理由欄之說明不
盡一致，已有可議。又刑法第五十五條之牽連犯，必須有二個以上之行為其間有方法
、結果之關係者，始足構成，如行為僅祇一個，而觸犯數個罪名，係想像競合犯，而
不能論以牽連犯。原判決事實欄記載：乙○○要甲○○將前述槍、彈藏好，甲○○旋
將該槍、彈藏匿在台南市○○路○段黃昏市場對面垃圾箱後等情（原判決第三頁第三
至五行）。若屬無訛，則甲○○是否僅有一個藏放槍、彈行為？原判決未說明經由何
項調查及有何證據，堪認甲○○所為有數個犯罪行為，遽予論斷說明甲○○所犯有方
法結果之牽連關係，亦有未合。(二)、審理事實之法院對於被告有利及不利之證據，應
一律注意，詳為調查，綜合全案證據資料，本於經驗法則以定其取捨，而證據雖已調
查，而其內容未明瞭者，即與未經調查無異，如遽行判決，仍屬應於審判期日調查之
證據而未予調查。又槍砲彈藥刀械管制條例上規定之「寄藏」行為，係以受他人寄託
而為他人管領之目的，將物品移入自己實力支配之下而代為隱藏之意。原判決認定甲
○○有前揭犯行，係以甲○○大可於警方人員到場時，即將該槍、彈交予警方人員，
雖以一時心慌，不知如何處理之辯詞而解免刑責（原判決第七頁第一至二行）為其主
要論據之一。然甲○○堅決否認有何隱匿證據及寄藏槍、彈之故意，辯稱：乙○○行
兇後要求伊開車載他去坐計程車，伊因他手上有槍而不敢不從，乙○○於下車時將槍
丟在車上說要跑路，伊於開車前往奇美醫院探視被害人途中，順手將該槍丟棄在台南
市○○路○段黃昏市場對面垃圾箱旁草地上，直至被害人經宣告急救無效死亡後，伊
即前往警局以秘密證人身分會同警員取出槍、彈等語。而(1)、證人即承辦警員劉嘉慶
證稱：案發後伊等去查訪時，所有人都閉口不講；甲○○於（八十九年十二月十三日
上午）十點多自己到警察局（原審卷第九十七至九十八頁）等情。究竟警方至槍擊現
場查訪時，甲○○有無在槍擊現場？苟甲○○辯解伊當時係在奇美醫院等情屬實，原
判決未說明經由何項調查及有何證據，堪認甲○○於警方至槍擊現場查訪時在場，即
遽予論斷甲○○大可於警方人員到場時，將該槍、彈交予警方人員等情，並據此為不
利上訴人之認定，尚有未合。(2)、甲○○以秘密證人身分於第一次警訊中供稱：前開
槍枝丟棄在台南市○○路○段黃昏市場對面垃圾箱後面等情（警訊卷第十四頁背面）
。證人即台南市警察局第四分局刑事組小隊長張芳昭證稱：是甲○○作秘密證人的筆
錄時自己講出來的，然後他就帶伊和兩位偵查員一起去和緯路的草叢裡取出來，甲○
○講槍在那裡，伊和兩位偵查員下去取出來的；找到手槍時沒有被包裝過，赤裸裸的
就是一枝手槍放在草叢裡，裡面有子彈還有上膛，還有彈匣等情（原審卷第一一○至
一一三頁）。甲○○辯解各節是否與劉嘉慶、張芳昭所供述各情相符？原審未於審判
期日就甲○○否認犯罪所為有利之辯解事項與證據，詳予調查釐清，復對上情何以不
足為有利於甲○○認定之理由，未於理由欄內加以論列說明，率行判決，亦有可議。
(三)、沒收為從刑之一種，應隨主刑宣告。如係數罪併罰則應分別宣告其罪之刑，然後
依法定標準定其應執行之刑，刑法第五十一條規定甚明。所謂其罪之刑，包括主刑、
從刑而言，固無論主刑、從刑，均須依其所犯之罪分別宣告後，再據以定其應執行之
刑方為相當。原判決撤銷第一審判決分別論處乙○○未經許可持有手槍及殺人罪刑；
論處甲○○未經許可寄藏手槍罪刑，然於各該罪之主刑及定應執行刑之下均無宣告沒
收之記載，而於主文最後一項方為宣告沒收之諭知，已有未合。且原判決主文最後一
項所為宣告沒收之諭知，究與所宣告之各主刑間有無關聯？或與何項主刑間有關聯？
原判決所載尚欠明瞭，亦有可議。上訴意旨指摘原判決不當，尚非全無理由，應認有
撤銷發回更審之原因。原判決理由欄說明前開手槍經送內政部警政署刑事警察局鑑驗
，槍管內具六條「左」旋來復線一節（原判決第三頁最後一行至第四頁第一行），核
與內政部警政署刑事警察局刑鑑字第一九六九四四號鑑驗通知書，內載該槍槍管內具
六條「右」旋來復線等情（偵查卷第四十一頁），不盡相符，案經發回，併予指明。
據上論結，應依刑事訴訟法第三百九十七條、第四百零一條，判決如主文。
中      華      民      國    九十一    年      一      月    三十一    日
                              最高法院刑事第四庭
                                  審判長法官  董  明  霈
                                        法官  林  茂  雄
                                        法官  王  居  財
                                        法官  張  祺  祥
                                        法官  洪  清  江
      右正本證明與原本無異
                                              書  記  官
中      華      民      國    九十一    年      二      月      七      日
